---
title: "Estatística Básica utilizando R"
subtitle: Dicas de gráficos no R
author: "Dr. Alexandre Dias Kassuga"
format:
  revealjs:
    theme: simple
    css: 
      - slides.css
      - footer.css
    highlight-style: monokai
    slide-number: true
    width: 1280
    height: 720
---

## Um exemplo ruim

```{r}
set.seed(1)
x <- rnorm(50)
y <- rnorm(50)

par(mar = c(4,4,3,1))

plot(x, y,
     pch = 8,
     col = "yellow",
     cex = 2,
     main = "Vocês publicariam este gráfico?",
     xlab = "Variável X",
     ylab = "Variável Y")
```

---

## Como escolher símbolo para publicação?

### ✔ Legibilidade
- Funciona em preto e branco?
- Permanece claro em tamanho reduzido?

### ✔ Contraste
- Diferencia grupos claramente?

### ✔ Reprodutibilidade
- Funciona em PDF?
- Funciona impresso?

### ✔ Simplicidade
- Evita poluição visual

---

## Comparação direta

```{r}
par(mfrow = c(1,2),
    mar = c(4,4,3,1))

# Exemplo fraco
plot(x, y,
     pch = 3,
     col = "gray80",
     main = "Visual fraco",
     xlab = "X",
     ylab = "Y")

# Exemplo adequado
plot(x, y,
     pch = 19,
     col = "black",
     cex = 1.2,
     main = "Visual adequado",
     xlab = "X",
     ylab = "Y")
```

---

## Diferenciando grupos cientificamente

```{r}
set.seed(2)
grupo <- rep(c("Controle","Impacto"), each = 30)
x2 <- rnorm(60)
y2 <- rnorm(60)

par(mar = c(4,4,3,1))

plot(x2, y2,
     pch = ifelse(grupo == "Controle", 1, 19),
     col = "black",
     main = "Forma comunica categoria",
     xlab = "Variável X",
     ylab = "Variável Y")

legend("bottomleft",
       legend = c("Controle","Impacto"),
       pch = c(1,19),
       bty = "n")
```

---

## Mensagem final

:::: {.columns}

::: {.column width="60%"}

::: {.dicas}

Um gráfico científico não é decorativo.  
Ele é uma ferramenta de comunicação.

:::

\

::: {.dicas}

Forma comunica categoria.  
Cor deve ser complementar, não essencial.

:::

:::

::: {.column width="5%"}

:::

::: {.column width="40%"}

:::

::::


---

## O mesmo dado, diferentes visões

```{r}
set.seed(42)

trat <- rep(c("Controle","Nutriente","Impacto"), each = 80)
sexo <- rep(rep(c("Macho","Fêmea"), each = 40), 3)

tamanho <- c(rnorm(40, 18, 2), rnorm(40, 19.5, 2),
             rnorm(40, 22, 2.5), rnorm(40, 23.5, 2.5),
             rnorm(40, 15, 1.8), rnorm(40, 16.5, 1.8))
```

---

## Distribuição por tratamento (histogramas)

```{r}
par(mfrow = c(1,3),
    mar = c(4,4,3,1))

cores_trat <- c("gray70","gray50","gray30")

for(i in 1:3){
  hist(tamanho[trat == levels(as.factor(trat))[i]],
       col = cores_trat[i],
       border = "white",
       main = levels(as.factor(trat))[i],
       xlab = "Comprimento (cm)")
}
```

---

## Comparação entre tratamentos (boxplot)

```{r}
par(mar = c(4,4,3,1))

boxplot(tamanho ~ trat,
        col = cores_trat,
        border = "black",
        main = "Mesmos dados – visão comparativa",
        ylab = "Comprimento (cm)",
        xlab = "Tratamento")
```

---

## Agora incluindo sexo (padrão visual consistente)

Padrão gráfico:

- Tratamento → tonalidade
- Sexo → preenchido (Macho) vs vazio (Fêmea)

```{r}
par(mar = c(5,4,3,1))

# Cria fator combinado
grupo <- interaction(trat, sexo)

# Define cores por tratamento
cores_rep <- rep(cores_trat, each = 2)

# Define padrão sexo
bg_sexo <- rep(c("white","black"), 3)

boxplot(tamanho ~ grupo,
        col = cores_rep,
        border = "black",
        las = 2,
        main = "Tratamento + Sexo",
        ylab = "Comprimento (cm)")
```

---

## Alternativa mais científica (preto e branco)

Sexo diferenciado por preenchimento

```{r}
par(mar = c(5,4,3,1))

boxplot(tamanho ~ grupo,
        col = rep(c("white","gray70"), 3),
        border = "black",
        las = 2,
        main = "",
        ylab = "Fish length (cm)",
        xlab = "Treatment × Sex")
```

---

## Mensagem Final

:::: {.columns}

::: {.column width="33%"}

\

::: {.atencao-1}

O dado não mudou.  
A forma de enxergar mudou.

:::

\

::: {.dicas}

Histograma → forma da distribuição \
Boxplot → comparação entre grupos  \
Fator adicional → estrutura hierárquica \ 

:::


:::

::: {.column width="33%"}

:::

::: {.column width="33%"}

:::

::::














































