---
title: "Estatística Básica utilizando R"
subtitle: Gráficos no R (exemplos)
author: "Dr. Alexandre Dias Kassuga"
format:
  revealjs:
    theme: simple
    css: 
      - slides.css
      - footer.css
    highlight-style: monokai
    slide-number: true
    width: 1280
    height: 720
---




---

# Gráficos Essenciais no R Base  
## Estatística Básica (1 Semana)

---

## 1️⃣ Dispersão – Relação entre variáveis

Pergunta científica:  
> Temperatura influencia o oxigênio dissolvido?

```{r}
set.seed(1)

temp <- runif(40, 15, 30)
ox <- 12 - 0.3*temp + rnorm(40, 0, 0.5)

plot(temp, ox,
     pch = 19,
     col = "black",
     xlab = "Temperatura (°C)",
     ylab = "O2 (mg/L)",
     main = "Relação entre Temperatura e O2")

abline(lm(ox ~ temp), lwd = 2)
```

Funções essenciais:  
`plot()` · `abline()`  

---

## 2️⃣ Histograma – Como os dados se distribuem?

Pergunta científica:  
> O tamanho dos peixes tem distribuição simétrica?

```{r}
set.seed(2)

tamanho <- rlnorm(200, 2.5, 0.3)

hist(tamanho,
     probability = TRUE,
     col = "gray70",
     border = "white",
     xlab = "Comprimento (cm)",
     main = "Distribuição do tamanho")

lines(density(tamanho), lwd = 2)
```

Funções essenciais:  
`hist()` · `density()` · `lines()`

---

## 3️⃣ Boxplot – Comparação entre grupos

Pergunta científica:  
> A biomassa difere entre habitats?

```{r}
set.seed(3)

habitat <- rep(c("Recife","Areia","Mangue"), each = 40)

biomassa <- c(rnorm(40, 18, 3),
              rnorm(40, 10, 2),
              rnorm(40, 22, 4))

boxplot(biomassa ~ habitat,
        col = "white",
        border = "black",
        ylab = "Biomassa (g/m²)",
        main = "Comparação entre habitats")
```

Função essencial:  
`boxplot()`  

---

## 4️⃣ Barplot – Frequência categórica

Pergunta científica:  
> Qual habitat possui mais indivíduos amostrados?

```{r}
freq <- table(habitat)

barplot(freq,
        col = "gray70",
        ylab = "Frequência",
        main = "Número de indivíduos por habitat")
```

Funções essenciais:  
`table()` · `barplot()`

---

## 5️⃣ ANOVA – Visualização + teste

Pergunta científica:  
> O tamanho médio difere entre tratamentos?

```{r}
set.seed(4)

trat <- rep(c("Controle","Nutriente","Impacto"), each = 50)

tamanho2 <- c(rnorm(50, 18, 2),
              rnorm(50, 22, 2),
              rnorm(50, 15, 2))

boxplot(tamanho2 ~ trat,
        col = "white",
        border = "black",
        ylab = "Comprimento (cm)",
        main = "Tamanho por tratamento")

modelo <- aov(tamanho2 ~ trat)
summary(modelo)
```

Funções essenciais:  
`boxplot()` · `aov()`  

---

## 6️⃣ Diagnóstico de Modelo

Pergunta científica:  
> O modelo linear atende aos pressupostos?

```{r}
modelo_lm <- lm(ox ~ temp)

par(mfrow = c(2,2))
plot(modelo_lm)
```

Função essencial:  
`plot(lm)`  

---

# Essencial da Semana

Você precisa dominar:

- `plot()`  
- `hist()`  
- `boxplot()`  
- `barplot()`  
- `aov()`  
- `lm()`  
- `par()`  

Com isso, você faz 90% da Estatística Básica aplicada.









