---
title: "Dicionário Visual do Curso"
author: "Dr. Alexandre Dias Kassuga"
format:
  revealjs:
    theme: simple
    css: slides.css
    highlight-style: monokai
    slide-number: true
---

## Como ler os slides deste curso

::: destaque
Este slide apresenta o **dicionário visual** utilizado em todo o curso.
Cada tipo de bloco tem um significado pedagógico específico.
:::

---

## Código em R

```{r}
#| echo: true
#| output: false
mean(iris$Sepal.Length)
```

::: comentario
Blocos de código mostram exatamente o que deve ser digitado no RStudio.
:::

---

## Saída do R (resultado do código)

```{r, echo=FALSE}
mean(iris$Sepal.Length)
```

::: comentario
Este bloco mostra o valor retornado pelo R após a execução do comando.
:::

---

## Resultados importantes

::: resultado
Valores estatísticos relevantes, estimativas centrais
ou conclusões numéricas aparecem neste formato.
:::

---

## Pontos críticos / cuidados estatísticos

::: resultado-critico
Resultados estatisticamente significativos devem ser
interpretados no contexto biológico ou experimental.
:::

---

## Comentários do professor

::: comentario
Observações, interpretações conceituais e dicas práticas
aparecem neste formato ao longo das aulas.
:::

---

## Atenção – conceito muito importante

::: atencao-1
Este conceito é fundamental e costuma aparecer com frequência
em avaliações e exercícios.
:::

---

## Atenção – ponto crítico

::: atencao-2
Erros de interpretação neste ponto podem comprometer
toda a análise estatística.
:::

---

## Dicas e boas práticas

::: dicas
Use funções exploratórias como `str()`, `summary()` e `head()`
antes de iniciar qualquer análise estatística.
:::

---

## Em resumo – dicionário visual

- **Código** → o que deve ser digitado no R  
- **Saída** → o que o R retorna  
- **Destaque** → conceito central da aula  
- **Resultado** → valor estatístico importante  
- **Resultado crítico** → cuidado na interpretação  
- **Comentário** → explicação do professor  
- **Atenção 1** → conceito essencial  
- **Atenção 2** → ponto crítico  
- **Dicas** → boas práticas e atalhos  

