---
title: "Template – Slides do Curso Estatística Básica com R"
author: "Dr. Alexandre Dias Kassuga"
format:
  revealjs:
    theme: simple
    css: slides.css
    highlight-style: monokai
    slide-number: true
---

## Título da aula

::: destaque
Substitua este texto pelo objetivo central da aula.
:::

---

## Código em R

```{r}
#| echo: true
#| output: false
# Substitua este exemplo pelo código da aula
mean(iris$Sepal.Length)
```

::: comentario
Blocos de código mostram exatamente o que deve ser digitado no RStudio.
:::

---

## Saída do R

```{r, echo=FALSE}
mean(iris$Sepal.Length)
```

::: comentario
Este bloco mostra o resultado retornado pelo R após a execução do código.
:::

---

## Resultado importante

::: resultado
Use este bloco para destacar valores estatísticos relevantes,
estimativas centrais ou conclusões numéricas importantes.
:::

---

## Ponto crítico / cuidado

::: resultado-critico
Use este bloco para alertar sobre interpretações incorretas,
limitações do método ou pressupostos estatísticos.
:::

---

## Atenção – conceito essencial

::: atencao-1
Use este bloco para conceitos fundamentais que o aluno
precisa memorizar e reconhecer rapidamente.
:::

---

## Atenção – erro crítico

::: atencao-2
Use este bloco para alertas críticos que podem comprometer
toda a análise estatística.
:::

---

## Dicas e boas práticas

::: dicas
Use este bloco para atalhos, boas práticas e sugestões
baseadas na experiência prática com R.
:::

---

## Comentários do professor

::: comentario
Use este bloco para interpretações conceituais,
contextualizações biológicas ou observações didáticas.
:::

---

## Em resumo

- Código → o que foi digitado no R  
- Saída → o que o R retornou  
- Destaque → ideia central  
- Resultado → valor estatístico relevante  
- Resultado crítico → ponto de atenção  
- Atenção 1 → conceito essencial  
- Atenção 2 → erro crítico  
- Dicas → boas práticas  
- Comentário → interpretação do professor  

 
