---
title: "Aula 01 – Introdução ao R"
author: "Dr. Alexandre Dias Kassuga"
format:
  revealjs:
    theme: simple
    highlight-style: monokai
    slide-number: true
    transition: none
    center: false
    margin: 0.08
    css: slides.css
execute:
  echo: false
website:
  page-navigation: false
  search: false
---

## Como ler os slides deste curso

::: destaque
Cada elemento visual tem um significado específico.
:::

### Código em R

```{r}
#| echo: true
#| output: false
getwd()
```


```{r}
#| echo: true
#| output: false

mean(iris$Sepal.Length)

```


```{r}
#| echo: true
#| output: false

sd(iris$Sepal.Length)
```

::: comentario
Blocos de código mostram exatamente o que você deve digitar no RStudio.
:::

## Retorno dos códigos e respostas

### Saída do R (output)

```{r, echo=FALSE}
mean(iris$Sepal.Length)
```

::: comentario
Este bloco mostra o resultado retornado pelo R após a execução do comando.
:::



### Resultados importantes

::: resultado
Valores estatísticos relevantes aparecem destacados neste formato.
:::



### Pontos críticos / cuidados

::: resultado-critico
Resultados estatisticamente significativos devem ser interpretados no contexto biológico ou experimental.
:::

------------------------------------------------------------------------

## Comentários do professor

::: comentario
Observações, interpretações e dicas aparecem neste formato ao longo do curso.
:::

------------------------------------------------------------------------

## Em resumo

-   Código → o que foi feito\
-   Saída → o que o R retornou\
-   Destaque → o que é importante\
-   Alerta → o que exige cuidado\
-   Comentário → interpretação estatística


---

## Slides da aula


<iframe
  src="slides/aula-aps-tipografia.html"
  width="100%"
  height="650px"
  style="border: none;">
</iframe>
